【裁判字號】    97,勞訴,47
【裁判日期】    980512
【裁判案由】    給付退休金
【裁判全文】
臺灣臺南地方法院民事判決              97年度勞訴字第47號
原      告  乙○○
被      告  立康生物科技股份有限公司
法定代理人  丁○○
訴訟代理人  甲○○
            丙○○
上列當事人間請求給付退休金等事件，經臺灣臺中地方法院裁定
移轉管轄予本院（97年度勞訴字第70號），本院於民國98年4月
22 日言詞辯論終結，判決如下：
    主  文
被告應給付原告新臺幣壹佰玖拾玖萬肆仟柒佰玖拾元，及自民國
九十七年八月五日起至清償日止，按週年利率百分之五計算之利
息。
原告其餘之訴駁回。
訴訟費用新臺幣貳萬零捌佰玖拾玖元，其中貳萬零捌佰元由被告
負擔，餘由原告負擔。
本判決原告勝訴部分於原告以新臺幣柒拾萬元為被告供擔保後，
得假執行。但被告如於執行標的物拍定、變賣前，以新臺幣貳佰
零壹萬伍仟伍佰玖拾元為原告預供擔保，得免為假執行。
原告其餘假執行之聲請駁回。
    事實及理由
一、原告起訴主張：
（一）原告自民國（下同）81年8月12日起，任職於生春堂製藥
      工業股份有限公司（以下簡稱生春堂公司，代表人為鄭慶
      祥），擔任業務員工作，工作地點位於臺中市○○○路○
      段666號13樓之2，負責於中臺灣地區推展行銷生春堂公司
      製造之中藥產品。嗣至90年8月9日，生春堂公司負責人鄭
      慶祥突以公司組織調整為由，強將原告調至由生春堂公司
      董事丁○○（鄭慶祥之子）擔任負責人之被告公司任職，
      生春堂公司及被告公司並表示此僅係單純之公司組織及稅
      務規劃調整，對於原告之權益毫無影響，原告之年資由被
      告公司所承認，並強調原告之薪資、職務、所負責之生春
      堂藥品行銷業務均無任何變動。原告雖百般不願，然生春
      堂公司以工作權相逼，原告僅能被迫接受。
（二）嗣原告因工作年資逾15年，且年滿55歲，乃依勞動基準法
      第53條第1項第l款之規定，於96年8月31日自請退休。被
      告公司自應依同法第55條之規定，核實計算發給原告退休
      金。而依勞動基準法第55條第1項第1款之規定「勞工退休
      金之給與標準如左：一、按其工作年資，每滿1年給與兩
      個基數。但超過15年之工作年資，每滿1年給與1個基數，
      最高總數以45個基數為限。未滿半年者以半年計；滿半年
      者以1年計」，原告之工作年資為15年又20日，則原告之
      退休金基數應為30.5。另依同法第55條第2項、第2條第4
      款之規定「前項第1款退休金基數之標準，係指核准退休
      時1個月平均工資」、「平均工資：謂計算事由發生之當
      日前6個月內所得工資總額除以該期間之總日數所得之金
      額」，查原告於退休前6個月之工資總額為430,081元（
      103,355＋25,595＋101,996＋59,466＋56,081＋83,588＝
      430,081），則原告核准退休時之1個月平均工資應為71,
      680元（430,081÷6=71,680）。依前揭所述，原告退休既
      可領取30.5個基數，則被告公司原應發給原告退休金2,18
      6,240元（即71,680×30.5= 2,186,240），然被告公司卻
      僅發給原告549,000元，少付l,637,240元（即2,186,240
      －549,000=l,637,240），原告自得請求被告公司給付退
      休金差額1,637,240元。
（三）復按勞工投保薪資應按其月薪資總額，以勞動基準法第2
      條第3款規定之工資為準；其每月收入不固定者，以最近3
      個月收入之平均為準，勞工保險條例第14條第1項及勞工
      保險條例施行細則第32條定有明文；又老年給付按被保險
      人退休之當月起前3年之平均月投保薪資合計額除以36 計
      算，亦為勞工保險條例施行細則第52條第1項所明定。由
      於原告擔任業務員之工作，每月薪資並不固定，被告公司
      原應依前述勞工保險條例之相關規定，以原告3個月之平
      均收入為準，據以投保，然原告於申請勞保老年給付時，
      經向勞工保險局調取「勞工保險被保險人投保資料表」，
      赫然發現被告公司竟於90年8月9日擅將原告之投保薪資自
      最高投保薪資級距之42,000元調降至18,300元，非惟嚴重
      影響原告所得申請之勞保老年給付，更有業務登載不實之
      刑法偽造文書罪之嫌。
（四）依原告之年度扣繳憑單所示，被告自行申報原告於此3年
      所得之部分薪資合計為2,208,537元（被告將原告薪資之
      一部分轉由生春堂公司開立扣繳憑單，原告不知其目的為
      何，但有違反商業會計法及稅捐稽徵法之虞），則原告退
      休之當月起前3年之平均月投保薪資應為61,348元〔（271
      ,080 ＋779,943＋751,034＋406,480）÷36=61,348〕，
      依照修正前（新表於96年11月l日行政院勞工委員會勞保2
      字第0960140443號令修正發布，自97年1月1日施行)之勞
      工保險投保薪資分級表，被告公司原應為原告以最高級投
      保，即於95年7月1日前以月投保薪資42,000元投保，95年
      7月1日起以月投保薪資43,900元投保，然被告公司竟以多
      報少，擅將原告之月投保薪資調整為18,300元，顯屬違法
      。
（五）按投保單位違背本條例規定，將投保薪資金額以多報少或
      以少報多者，勞工因此所受損失，應由投保單位賠償之，
      勞工保險條例第72條第2項定有明文。另依勞工保險條例
      第58條第1項第2款、第59條之規定：「被保險人合於左列
      統定之一者，得請領老年給付：……二、參加保險之年資
      合計滿15年，年滿55歲退職者」、「被保險人依前條第1
      項規定請領老年給付者，其保險年資合計每滿1年按其平
      均月投保薪資，發給1個月老年給付；其保險年資合計超
      過15年者，其超過部分，每滿1年發給2個月老年給付。
      但最高以45個月為限，滿半年者以1年計」，原告之工作
      年資既為15年又20日，依法應可請領15個月老年給付，
      本應可領得640,590元〔{〔（6+12+4+19÷31）×42,000
      〕+〔（6+7+12÷31）×43,900〕}÷36×l5=640,590〕，
      惟因被告就月投保薪資以多報少，致勞工保險局僅發給
      274,500元（原證9號），短少366,090元，原告自得依勞
      工保險條例第72條第2項規定，請求被告公司賠償老年給
      付差額366,090元。
（六）綜上所陳，被告公司合計應再給付原告退休金及老年給付
      之差額計2,003,330元（366,090＋l,637,240=2,003,330
      ）。
（七）對被告抗辯之陳述：兩造間之關係為僱傭關係而非承攬關
      係，由下列各點可知：
  １、原告自81年進入生春堂製藥公司從事業務工作至96年8 月
      退休皆為從屬員工，
    (1)被告於90年擅自將原告之勞保投保單位變更為立康生物科
      技公司，且投保金額由42,000驟降為16,800，但本人薪資
      並未改變，由原證2、4、5號之薪資表及原證7號之薪資所
      得扣繳憑單可佐證。
    (2)被告自92年起逼迫員工簽署業務承攬人員身分，以規避從
      屬員工身份，否則無法領取每月薪資。
    (3)被告答辯書所附之各項業務承攬之規定與本人之簽署字樣
      皆為被告所拼湊而成，本人並未實際簽署任何業務承攬合
      約。
  ２、被告年度發給原告所得扣繳憑單之所得類別代號50號即為
      薪資，原告15年來皆依薪資所得申報綜合所得稅，被告稱
      原告領取為佣金應屬營利所得，顯然被告是捏造事實。
  ３、本人所服務之事業主體皆為鄭慶祥董事長主導，所以原告
      收到生春堂及立康公司的兩家扣繳憑單皆為同一事業主體
      ，故至96年薪資表主管簽章欄仍有鄭慶祥親筆簽字。
  ４、如是承攬關係就不應有每天打卡、繳報表、繳收款這些公
      司控管員工的現象，甚而於延遲繳交還遭罰款。
  ５、被告認為原告年資不足，基於同情，方合併計算兩家公司
      年資，讓原告得以領退休金，豈不成了涉及虛報違法，或
      偽造文書自相矛盾。
  ６、原告若為承攬關係，為何由公司發給退休金證明？
（八）並聲明：(1)被告應給付原告新臺幣（下同）2,003,330元
      及自起訴狀繕本送達翌日起至清償日止，按年息百分之5
      計算之利息。(2)原告願供擔保，請准宣告假執行。
二、被告則辯稱：
  １、原告於92年10月3日與被告公司訂定「業務承攬合約書」
      ，依該承攬合約條款，原告係受被告公司委託於指定授予
      之行銷通路、客戶推廣被告公司所提供之產品，即承攬產
      品推廣業務；又依原告97年7月23日所提之民事起訴狀原
      證4「業務承攬人員佣金計畫表」亦載明原告身分為「承
      攬人員」，由此可知，原告係與被告公司成立承攬契約，
      而非勞動契約，事實明確。
  ２、按所謂僱傭者，謂當事人約定，一方於一定或不定之期限
      內為他方服勞務，他方給付報酬之契約。而稱承攬則謂當
      事人約定，一方為他方完成一定之工作，他方俟工作完成
      ，給付報酬之契約，民法第482條及490條第1項分別訂有
      明文。可知僱傭契約乃當事人以勞務給付為目的，受僱人
      於一定期間內，應依照僱用人之指示，從事一定種類之工
      作，於勞務提供後不論結果是否完成，可領得勞務對價之
      報酬（即做一天有一天之工資，做一個月領一個月之工資
      ）且受雇人提供勞務，具有繼續性及從屬性之關係。所謂
      從屬性可分為人格上之從屬性與經濟上之從屬性，人格上
      的從屬性係指勞工對於自己工作時間不能自行分配，且須
      服從僱主之指揮監督，而從事非獨立之勞務者；經濟上之
      從屬性，係指勞工完全被納入僱主經濟組織與生產結構之
      內，亦即勞工不是為自己之營業而勞動，而是從屬於僱主
      ，為僱主之目的而勞動。
  ３、經查，原告係替被告公司從事推「展」促「銷」之工作，
      所為展、銷，係獨立之工作，展銷人員於何時何地從事招
      攬藥品，被告公司非但未為指揮監督、亦未干涉，可知其
      所從事者屬於獨立之勞務，不具前述人格從屬性之工作性
      質；又展銷人員之報酬依其所招攬藥品份數而為計算，若
      未能攬得藥品訂戶，不論展銷人員從事推銷之際有無支出
      費用或付出若干時間勞力，被告公司並不支付固定報酬，
      此參原證4「業務承攬人員佣金計畫表」，足證原告所從
      事之展銷工作具有俟工作完成達成之成果而計算報酬之特
      徵，即具有經濟上之獨立性，故兩造間顯屬承攬契約關係
      甚明。
  ４、再者，原告縱已完成招攬客戶之必要行為（推介、宣傳）
      ，但客戶是否因此訂購藥品、訂購多少數量，完全取決於
      客戶單方之意思（即有客戶不一定有訂單），其性質亦顯
      異於勞務之提供與工作成果常具一定比例之按件計酬勞僱
      關係。準此，由原告所從事之工作性質觀之，其與被告公
      司間之法律關係係應屬承攬契約性質，不適用勞動基準法
      之規定，至為顯明，原告主張被告公司應依勞動基準法之
      規定給付退休金，應無理由。
  ５、被告公司形式上雖有自勞工退休金專戶支給原告離職金，
      然依承攬關係不適用勞動基準法之規定，照理被告公司是
      不需支付退休金，該筆金額係老董事長體恤該員承攬期間
      之情所給予恩惠性質的一筆離職金，老董事長的意思是由
      公司另給該筆離職金；後想到公司原本就有在提撥退休金
      到專戶，既是公司提撥的錢，應該可從中來支付該筆恩惠
      性之給予，被告公司承辦人遂將原告符合勞保老年給付請
      領標準之15年年資誤用於辦理勞工準備退休金專戶的請頜
      條件上，不意主管機關亦不查而照准，此有勞保網路申辦
      作業原告投保年資資料，可知原告於被告公司之投保年資
      僅6年餘，但其勞保年資顯示有效年資15年20日而被誤用
      。
  ６、參照原告原證4「業務承攬人員佣金計畫表」所載，於96
      年3、4、5三月份，原告實際佣金所得分別為103,355元、
      25,595元、101,996元，且由原告93至96年度佣金明細表
      可見多則可月領得10餘萬元，少則僅月領得1萬餘元，足
      證原告所領絕非屬勞務提供後不論結果是否完成，即可領
      得固定勞務對價報酬之工資性質，乃是勉勵原告推銷藥品
      之成果，依承攬抽佣標準而給之承攬佣金，並非勞動基準
      法第2條第3款之經常性給予與工資性質，故原告稱應以上
      述103,355元、25,595元、101,996元等數據列入平均工資
      之計算，而向被告公司請求退休金，自無理由。
  ７、承攬契約當事人與定作人間無從屬關係，可同時與數位定
      作人成立數個不同承攬契約。原告於起訴狀第4頁所述，
      原告所得之一部份由生春堂公司開立扣繳憑單云云，恐係
      因原告所負責之承攬業務工作分別承攬被告公司與生春堂
      公司之故，且被告公司營業項目部份為代銷生春堂產品，
      與生春堂的代銷條件之一為提供部分獎金回饋，因而請生
      春堂直接開立扣繳憑單並無不妥，故原告欲以此事主張其
      與被告公司間之法律關係為勞動契約，尚不足為證。
  ８、有關原告陳述投保薪資疑義一節說明如後：現行法令有關
      承攬人加保問題，係為不強制加保，即可在承攬人的要求
      下；經被承攬人同意後，代為替其加保，即承攬人與被承
      攬人之間不具備勞僱關係，原則上不由被承攬人加保，本
      案係考量原告洪先生沒有在其他地方加保又要求依附公司
      加勞健保，被承攬人始以基本之投保級距為其加保，不因
      此加保而改變兩造之承攬關係。又每月轉帳之16,500元是
      配合勞保投保級距所做之匯款，即公司與原告洪先生是屬
      承攬關係，原本就不需為其投保，且每月承攬佣金不一，
      又因為原告洪先生要求依附公司加勞健保，為符合常態投
      保薪資級距之吻合，故以每月匯16,500元至臺灣中小企業
      銀行帳號。
  ９、此外原告聲稱生春堂公司以工作權相逼，使原告被迫調至
      被告公司任職，而原告僅能被迫接受云云，被告嚴正否認
      之，原告亦未提出相關證據證明其言屬實，且原告真不願
      意，依民法74條之規定得予聲請撒銷，為何未於當時向公
      司反映或循司法途徑以保障自身權益，且原告自92年10月
      3日與被告公司訂定「業務承攬合約書」起至96年間離職
      止，原告等於長達數年之任職期間均未曾表示異議，應認
      兩造間已合意承攬關係，何以至今日始陳述其係被迫接受
      ？顯與常情不符。
  １０、並聲明：(1)駁回原告之訴。(2)如受不利之判決，請准供
        擔保免予假執行。
三、兩造不爭執之事項：
（一）原告自81年8月12日起，進入生大藥品股份有限公司，擔
      任業務員工作。該公司嗣後更名為生春堂公司。其勞保投
      保薪資自12,600起，逐漸調高至每月42,000元。
（二）原告嗣於90年8月9日，被調至由生春堂公司董事丁○○（
      鄭慶祥之子）擔任負責人之被告公司任職。被告公司以月
      薪18,300元為原告投保勞工保險。
（三）原告於96年8月31日自被告公司退休，並經被告公司核發
      退休證明書予原告，原告並經由勞工保險局依勞工保險條
      例相關規定發給274,500元之老年給付，另被告公司以平
      均工資18,300元及30個基數計算，發給原告549,000元之
      退休金。
（四）原告於退休前6個月自被告公司領得之款項分別為103,355
      元、25,595元、101,996元、60,631元、57,241元、87,96
      7元。
四、本件兩造爭執點在於：（一）原告於任職被告公司之期間，
    與被告公司間所成立者究為僱傭契約或係承攬契約之法律關
    係？（二）原告每月自被告公司領得之款項中，何者為經常
    性給與？茲分述本院得心證之理由如下：
（一）原告於任職被告公司之期間，與被告公司間所成立者究為
      僱傭契約或係承攬契約之法律關係？
  １、按稱僱傭者，謂當事人約定，一方於一定或不定之期限內
      為他方服勞務，他方給付報酬之契約；稱承攬者，謂當事
      人約定，一方為他方完成一定之工作，他方俟工作完成，
      給付報酬之契約，民法第482條、第490條分別定有明文。
      兩者之不同在於：受僱人提供勞務，須聽從僱用人之指揮
      ，具有從屬性；承攬則注重工作之完成，工作之進行中，
      具有獨立性。
  ２、查被告於97年8月13日答辯狀所附之「不定期勞動契約」
      （見臺灣臺中地方法院97年度勞訴字第70號卷被證1），
      第4條、第5條明定乙方（即原告）之工作時間及請假規定
      ；第10條明定乙方繼續服務屆法定年限時，甲方（即被告
      ）應為乙方辦理退休，給予退休金；第11條明定終止契約
      之情形，其第一款係引用勞動基準法第11條之條文，第3
      款係第引用同法第14條之條文；第15條規定「競業禁止條
      款」，第17條規定乙方離職時，須依甲方工作規則辦理離
      職手續；第19條、21至23條規定關於職業災害、訓練、獎
      懲、其他權利義務等，均依甲方工作規則辦理等語，均足
      以證明本件原告提供勞務，須遵守被告公司之工作規則，
      並聽從被告公司主管之指揮，具有從屬性。被告公司雖另
      提出「業務承攬合約書」1件為證，惟查該「業務承攬合
      約書」並無雙方之簽章，僅有業務員簽名於附件上，其效
      力如何頗有疑義。反觀前述「不定期勞動契約」業經原告
      及被告公司雙方完整簽章於其上，具有契約之效力無疑，
      自屬較為可採。此外被告公司亦有為原告投保勞工保險，
      此為兩造不爭執之事項。被告對此雖辯稱：係因原告要求
      而為其投保云云，惟為原告所否認，被告復不能舉證以實
      其說，尚難採信。以上種種，均可見兩造之關係應屬於僱
      傭契約而非承攬契約甚明。
  ３、兩造之關係既屬僱傭關係，應有勞動基準法之適用。被告
      公司發予原告之薪資單雖名為「業務承攬人員佣金計算表
      」云云，核係為規避勞動基準法規定所為之文字遊戲，實
      質上應屬薪資表無疑。
（二）原告每月自被告公司領得之款項中，何者為經常性給付？
  １、所謂「工資」，依勞動基準法第2條第3款規定：「謂勞工
      因工作而獲得之報酬：包括工資、薪金及按計時、計日、
      計月、計件以現金或實物等方式給付之獎金、津貼及其他
      任何名義之經常性給與均屬之。」所謂經常性之給與，衹
      要在一般情形下經常可以領得之給付即屬之。依該款規定
      ，工資係指勞工因工作而獲得之報酬，且屬經常性之給與
      。所謂經常性之給與，只要在一般情形下經常可以領得之
      給付即屬之，舉凡某種給與係屬工作上之報酬，在制度上
      有經常性者，均得列入平均工資以之計算退休金。故勞工
      因工作所得之報酬，倘符合「勞務對價性」及「給與經常
      性」二項要件時，依法即應認定為工資。而於判斷某項給
      付是否具「勞務對價性」及「給與經常性」要件之際，則
      應依一般社會交易之健全觀念以為決定，至於其給付之名
      稱如何，在非所問。
  ２、查原告每月自被告公司領得之款項中，每月固定可領之項
      目包括「實際業績佣金」、「車輛折舊津貼」、「油資」
      、「餐費」、「車輛保養津貼」等。以下分述之：
    (1)所謂「實際業績佣金」部分：此部分被告公司係訂立「業
      務承攬人員佣金計算表」，明定業務員之每月業績到達若
      干時，即給付一定比例之獎金，原則上業績愈佳時，可領
      取之獎金比例愈高，此有被告提出之上開計算表1件（見
      被告97年12月17日答辯狀被證1）在卷可稽。雖以「佣金
      」之名義給付，然而兩造之關係核屬僱傭而非承攬，已如
      前述，此項給付實質上應屬於業績獎金之性質。經查原告
      自93年9月起至96年8月止，每月均可領到此項給付，有被
      告98年3月25日答辯狀所附統計表1紙及薪資表35紙可考，
      應屬於經常性之給付。雖原告每月領到之款項，隨其業績
      不同而有高低之分，然而依勞動基準法前述第2條第3款規
      定，按件計酬之經常性給付係屬工資，則依同理，按業績
      高低而比例計算之業績獎金，亦應屬於工資。
    (2)「車輛折舊津貼」部分：此部分亦係依據業務員之實際業
      績而計算，以96 年3月為例，原告之實際收款的業績為
      575,962元，屬於560,000元級數，故當月可以領得「車輛
      折舊津貼」18,600元，並隨各月實際業績不同而有高低差
      距等情，業據被告訴訟代理人在庭陳述甚詳（98年3月18
      日言詞辯論筆錄第2頁）。故此部分之款項雖以「車輛折
      舊津貼」為名，但實際上並非就各個業務員所有之車輛年
      份計算折舊，反係按照業績計算，業績較佳者領得較多（
      參照被告所提前述原告薪資表所載），足見其實質上與業
      績獎金相同，屬於工資之一部分。
    (3)「油資」部分：被告公司又將之稱為「差旅費」，係按照
      業務員之實際業績而計算，以96年3月為例，原告之實際
      收款的業績為575,962元，屬於560,000元級數，故當月可
      以領得「車輛折舊津貼」18,600元及「油資」即差旅費3,
      700元，業務員須提供加油之發票予公司，但是若發票未
      達3700元，被告公司也可補助到3700元等情，業據被告訴
      訟代理人在庭陳述甚詳（同見98年3月18日言詞辯論筆錄
      第2頁）。原告對此則主張：不必交發票也可以領此部分
      款項，伊從未提出任何發票予公司等語。被告公司嗣於97
      年4月15日答辯狀（四）陳稱：無法舉證哪些發票為原告
      提出，故此部分不予爭執等語。查一般機關行號之差旅費
      須檢具出差單據核實申報，但被告公司之規定卻係根據業
      務員每月之業績，決定給付之金額，且業務員未提出加油
      發票或發票未達該額度亦可領取，足見此部分雖以「油資
      」為名，實質上仍屬於業務員工作之對價。因屬每月均可
      領得之經常性給付，應屬於工資之一部分。
   (4)「餐費」部分：被告訴訟代理人又在庭陳稱：被告公司規
     定業務員每天須填寫1張報表，最慢要在當月的月底將全部
     報表交給公司，餐費（又名為「日當」）是以業務員拜訪
     客戶的天數來以日計算，每日150元，至於拜訪客戶的天數
     是以業務員填載的報表為準，如果業務員填的不正確或是
     未繳回，被告公司就以一天75元折半支付，如果到了月底
     ，業務員還是沒有交報表，就不能領餐費等語（同見98 年
     3月18日言詞辯論筆錄第2頁）。則被告公司之餐費係按照
     業務員報表所列，業務員實際拜訪客戶之日，始予給付，
     經核應係業務員工作之對價，且屬每月均可領得之經常性
     給付，應屬於工資之一部分。
   (5)「車輛保養津貼」部分：為被告公司另外補貼予業務員，
     每人、每月均為1000元，每月均可領（98年3月18日言詞辯
     論筆錄第2頁及98年4月1日言詞辯論筆錄第4頁）。故此部
     分屬於經常性給付，殆無疑義。又此部分款項係業務員才
     可領取，足見係被告公司針對業務員之工作特性而給與，
     應係工作之對價，故亦屬於工資之一部分。
   (6)至於原告薪資表上其餘項目之給付，則並非每月均可領取
     ，尚難認定為經常性給付，故不應列入工資而計算。
（三）綜上所述，原告薪資單所列「實際業績佣金」、「車輛折
      舊津貼」、「油資」、「餐費」、「車輛保養津貼」等，
      均屬於工資。故原告退休前6個月，即96年3月至96年8 月
      ，加計上列項目之每月工資各為：103,215元、26,550元
      、101,828元、60,904元、57,433元，88,062元，合計
      437,992 元）。
五、原告請求被告公司給付退休金差額l,637,240元，有無理由
    ？
（一）勞動基準法第57條明定：「勞工工作年資以服務同一事業
      者為限。但受同一雇主調動之工作年資，及依第20條規定
      應由新雇主繼續予以承認之年資，應予併計。」查原告原
      在生春堂公司擔任業務員，雖於90年8月9日，被調至被告
      公司任職，惟兩家公司為關係企業，被告公司負責人丁○
      ○係生春堂公司負責人鄭慶祥之子，而被告公司之人員均
      稱呼鄭慶祥為董事長，原告於調職後，薪資單仍由鄭慶祥
      而非丁○○蓋章，鄭慶祥尚曾於96年2月份批示酌量加發
      5,000元等情形，業經被告訴訟代理人自認在卷（98年3
      月18日言詞辯論筆錄第5頁），且有被告98年3月25日答辯
      狀所附薪資單35紙在卷可考。另原告於96年8月31日自被
      告公司退休時，被告公司亦核發退休證明書予原告，其上
      載明原告到職日期為81年8月12日，退職日期為96年8月31
      日（見臺灣臺中地方法院97年度勞訴字第70號卷原證3）
      ，被告公司以平均工資18,300元及30個基數計算，發給原
      告549,000元之退休金，此係兩造不爭執之事項。故被告
      公司係承認原告在生春堂公司之年資，殆無疑義。
（二）次按勞工退休金之給與標準，按其工作年資，每滿1年給
      與兩個基數。但超過15年之工作年資，每滿1年給與1個基
      數，最高總數以45個基數為限。未滿半年者以半年計；滿
      半年者以1年計。前項第1款退休金基數之標準，係指核准
      退休時1個月平均工資，勞動基準法第55條第1項第1款、
      第2項規定甚詳。原告為81年8月12日到職，96年8月31日
      退職，工作年資為15年又20日，依前述規定，原告之退休
      金基數應為30.5，亦即原告得領取相當於30.5個月平均工
      資之退休金。
（三）再按平均工資之定義為：「計算事由發生之當日前6個月
      內所得工資總額除以該期間之總日數所得之金額。」勞動
      基準法第2條第4款定有明文。原告於96年8月31日自被告
      公司退休，故原告退休前6個月，即96年3月至96年8月之
      工資總額為437,992元，已如上述，除以該期間總日數
      184日後，為2,380元（元以下四捨五入），以1個月30日
      計，1個月平均工資為71,400元。30.5個基數即為2,177,
      700元（71400*30.5＝2,177,700）。
（四）原告得請求之退休金總額為2,177,700元已如上述，被告
      公司僅給付549,000元，差額1,628,700元，原告請求被告
      公司給付，為有理由，應予准許。逾此部分之請求尚屬無
      據，不應准許。
六、原告請求被告公司賠償老年給付差額366,090元，有無理由
    ？
（一）次按勞工投保薪資應按其月薪資總額，以勞動基準法第2
      條第3款規定之工資為準；其每月收入不固定者，以最近3
      個月收入之平均為準，勞工保險條例第14條第1項及勞工
      保險條例施行細則第32條（該施行細則於97年12月25日、
      98年2月26日均有修正，依法律不溯既往之原則，應適用
      原告退休時即修正前之規定，以下均同）定有明文。本件
      原告擔任業務員之工作，每月薪資按當月實際業績而不同
      ，並不固定，被告公司原應依前述勞工保險條例之相關規
      定，以原告3個月之平均收入為準，據以投保。原告於90
      年8月9日，被調至被告公司任職時之平均收入為若干，兩
      造固均無法提出確實數字以供本院查核，然而若依原告退
      休當月起前三年之月薪資總額，並按前述勞動基準法第2
      條第3款規定之工資定義計算（僅列「實際業績佣金」、
     「車輛折舊津貼」、「油資」、「餐費」、「車輛保養津
      貼」等五項），原告於退休前3年之工資共計2,276,049元
      ，平均每月之工資約為63,224元（94年2月份之薪資單，
      兩造均無法提出，爰依被告陳報之41,668元計算）。依照
      修正前之勞工保險投保薪資分級表（新表於96年11月l日
      行政院勞工委員會勞保2字第0960140443號令修正發布，
      自97年1月1日施行，本件應適用修正前之規定），被告公
      司原應為原告以最高級投保，即於95年7月1日前以月投保
      薪資42,000元投保，95年7月1日起以月投保薪資43,900元
      投保，然被告公司僅以月薪18,300元為原告投保勞工保險
      ，且多年來未曾變更，顯有以多報少之情形。
（二）次依修正前勞工保險條例（該條例於97年5月14日、97年8
      月13日、98年1月23日、98年4月22日均有修正，依法律不
      溯既往之原則，應適用原告退休時即修正前之規定，以下
      均同）第58條第1項第2款、第59條之規定：「被保險人合
      於左列統定之一者，得請領老年給付：……二、參加保險
      之年資合計滿15年，年滿55歲退職者」、「被保險人依前
      條第1項規定請領老年給付者，其保險年資合計每滿1年按
      其平均月投保薪資，發給1個月老年給付；其保險年資合
      計超過15年者，其超過部分，每滿1年發給2個月老年給付
      。但最高以45個月為限，滿半年者以1年計。」，原告之
      工作年資為15年又20日，依前述規定可請領15 個月老年
      給付。又老年給付按被保險人退休之當月起前3 年之平均
      月投保薪資合計額除以36計算，為修正前勞工保險條例施
      行細則第52條第1項所明定。若被告公司確實依照規定為
      原告以最高級投保，即於95年7月1日前以月投保薪資42,
      000元投保，95年7月1日起以月投保薪資43,900元投保，
      原告之老年給付應可領得641,085元【42,000*22+43,
      900*14=1,538,600。1,538,600/36=42,739（元以下四捨
      五入）。42,739*15=641,085】。然因被告公司將原告投
      保薪資以多報少，致原告僅領得274,500元之老年給付，
      短少366,585元。
（三）勞工保險條例第72條第2項明定：「投保單位違背本條例
      規定，將投保薪資金額以多報少或以少報多者，……勞工
      因此所受損失，應由投保單位賠償之。」被告公司將原告
      投保薪資以多報少，致原告損失366,585元，已如前述，
      自得請求被告公司賠償。而原告就此部分僅請求366,090
      元，故應予全部准許。
七、綜上所述，原告請求被告公司給付1,994,790元（退休金差
    額1,628,700元及勞保老年給付差額366,090元），及自起訴
    狀繕本送達翌日即97年8月5日起至清償日止，按法定利率年
    息百分之5計算之利息，為有理由。逾此部分之請求，則無
    理由，應予駁回。
八、按法院為終局判決時，應依職權為訴訟費用之裁判；訴訟費
    用，由敗訴之當事人負擔，各當事人一部勝訴、一部敗訴者
    ，其訴訟費用，由法院酌量情形，命兩造以比例分擔或命一
    造負擔，民事訴訟法第87條第1項、第78條、第79 條分別定
    有明文。經查：本件訴訟費用為原告預納之裁判費20,899元
    ，此外無其他訴訟費用支出。揆諸前開規定，應由兩造依比
    例負擔，爰併予確定如主文第3項所示。
九、兩造陳明願供擔保，聲請宣告假執行或免為假執行，經核原
    告勝訴部分，合於法律規定，爰分別酌定相當之擔保金額宣
    告之；原告其餘假執行之聲請，因訴之駁回而失所依據，不
    予准許。
十、本案事證已臻明確，兩造其餘主張陳述及所提之證據均已審
    酌，核與判決結果不生影響，爰不再一一論述，附此敘明。
十一、據上論結，原告之訴為一部有理由，一部無理由，依民事
      訴訟法第79條、第87條第1項，民事訴訟法第390條第2項
      、第392條，判決如主文。
中    華    民    國    98    年    5     月    12    日
                  民事第二庭    法  官  林念祖
以上正本係照原本作成
如對本判決上訴，須於判決送達後20日內向本院提出上訴狀
中    華    民    國    98    年    5     月    12    日
                                書記官  陳南山


司法院資訊處製作；財團法人民間司法改革基金會備份。
